臺灣臺北地方法院民事判決　　　　　　　　　　　　九十三年度訴字第四一五五號
　　原　　　告　駿業通運有限公司
　　法定代理人　乙○○
　　被　　　告　康和租賃股份有限公司
　　法定代理人　甲○○
　　訴訟代理人　陳國雄律師
　　複　代理人　蔚中傑律師
右當事人間返還支票事件，本院於民國九十三年十月二十一日言詞辯論終結，判決如
左：
    主      文
被告應給付原告新台幣壹佰陸拾萬元。
訴訟費用由被告負擔。
本判決於原告以新台幣伍拾參萬元供擔保後，得假執行，但被告如於假執行程序執行
前，以新台幣壹佰陸拾萬元供擔保後，得免假執行。
    事實及理由
一、原告聲明：除供擔保金額外，餘如主文所示。並陳述：
  (1)原告所有之車號ＺＺ－六三六號、九Ｖ－三五六號二部車輛，由原告辦理分期付
    款，惟業於民國九十二年一月三十日辦理提前清償完畢，被告即應將原告所簽發
    做為給付分期付款之汽車款項之支票返還予原告。惟被告執有之支票已背書轉讓
    予銀行，無法返還原告，且逐張由銀行提示兌領，致使原告仍需給付支票款項，
    甚不合理。
  (2)經與被告對帳後，先前遭提示之支票有九張，每張面額新台幣（下同）十萬元，
    其中支票號碼六四○九一五、六四○九一六、六四○九一八、六四○九一九、六
    四○九二○、六四○九二一號六張之票款事後被告有返還原告，尚有支票號碼六
    四○九一七、六四○九二二、六四○九二三號三張支票三十萬元，及如附表所示
    之支票十三張（計一百三十萬元）無法返還原告，將來原告需給付支票款項，實
    際上受有一百六十萬元之損害。
二、被告聲明：原告之訴駁回，如受不利判決，願供擔保請准宣告免假執行。並陳述
    ：對原告所敘述者不爭執，如附表所示之十三張支票，被告已背書轉讓予誠泰商
    業銀行南京東路分行，無法返還予原告。
三、程序方面：
    本件原告原先起訴請求被告其所簽發，交付被告做為分期付款車款之支票號碼0
    000000號至0000000號支票，共二十二張，嗣於訴訟繫屬中，始發
    現被告已將十三張支票背書轉讓予誠泰商業銀行南京東路分行，根本無法再返還
    予原告，且有三張支票之三十萬元票款未返還原告，以給付不能為由，變更訴之
    聲，請求被告應返還一百六十萬元，雖然被告不同意變更，惟依民事訴訟法第二
    百五十五條第一項第四款「因情事變更而以他項聲明代最初之聲明者」之規定及
    訴訟經濟原則，本院認為應准許其變更聲明，合先敘明。
四、得心證之理由：
    按「因可歸責於債務人之事由，致給付不能者，債權人得請求賠償損害」民法第
    二百二十六條第一項定有明文。經查：
  (1)被告對於原告已提前清償分期付款之汽車款並不爭執，以提前清償時點為基準，
    依約被告應將尚未兌現之支票返還予原告，方符契約之本旨。惟經本院諭知兩造
    對帳後，發現尚有如附表所示之十三張支票未兌現，惟此部分被告已背書轉讓予
    誠泰商業銀行南京東路分行，支票並非於被告占有之中，其根本無法返還予原告
    。另先前有九張支票陸續提示兌現，而其中六張每張面額十萬元之支票，被告事
    後有將金額返還予原告（此六張支票號碼為六四○九一五、六四○九一六、六四
    ○九一八、六四○九一九、六四○九二○、六四○九二一號）。另三張之支票之
    票款（支票號碼六四○九一七、六四○九二二、六四○九二三號）共三十萬元，
    被告尚未返還予原告，被告具有可歸責之事由，應可信為真實。
  (2)綜上所述，本件係屬於可歸責於被告之事由，致給付不能，從而原告依給付不能
    損害賠償請求權之規定，請求被告給付一百六十萬元，為有理由，應予准許。
五、假執行及假執行之宣告：
    兩造均陳明願供擔保，請准宣告假執行及免假執行，均核無不合，爰分別酌定相
    當擔保金額准許之。
六、因本案事證已臻明確，兩造其餘主張陳述及所提之證據，均毋庸再予審酌，附此
    敘明。
七、訴訟費用負擔之依據：民事訴訟法第七十八條。
中　　　華　　　民　　　國　　九十三　　年　　　十　　　月　　二十五　　日
                                  民事第一庭  法  官    呂淑玲
正本係照原本作成
如對本判決上訴，須於判決送達後廿日內向本院提出上訴狀
中　　　華　　　民　　　國　　九十三　　年　　　十　　　月　　二十五　　日
                                              書記官    方美雲
附錄民事訴訟法第三百九十二條
法院得宣告非經原告預供擔保，不得為假執行。
法院得依聲請或依職權，宣告被告預供擔保，或將請求標的物提存而免為假執行。
依前項規定預供擔保或提存而免為假執行，應於執行標的物拍定、變賣或物之交付前
為之。
